臺灣高雄地方法院刑事判決　　　　　　　　　　　　　　九十年度易字第五八號
　　公　訴　人　臺灣高雄地方法院檢察署檢察官
　　被　　　告　甲○○
　　被　　　告　乙○○
　　被　　　告　丙○○
　　右二人共同
　　選任辯護人　林慶雲
　　　　　　　　侯勝昌
　　　　　　　　許瑜容
右列被告因違反區土域計劃法案件，經檢察官提起公訴（八十九年度偵字第一一○號
），本院判決如左：
    主  文
甲○○、乙○○均無罪。
丙○○公訴不受理。
    理  由
甲、公訴意旨略以：被告丙○○、乙○○及甲○○分別為為坐落於高雄縣旗山鎮○○○段六八六之二、六八六之三、六八八之二、六八六之一地號土地所有人，明知
    該筆土地已由高雄縣政府於民國（下同）六十五年間按照非都市土地分區使用計
    畫，編定為山坡地保育區，並於八十二年十一月十一日經編定為山坡地保育區農
    牧用地，係屬管制使用之土地，竟自八十六年間起，在原設置之「華川墓園」私
    人墳墓之名義陸續出售其所有之土地予不知情之人設置墳墓之建築物（六八八之
    二地號面積為零點○○四六公頃、六八六之一地號面積為零點○○三八及六八六
    之二地號面積為零點○○○三公頃）而違反其土地管制分區使用。經高雄縣政府
    已於八十八年九月二十一日府地用字第一七四七五二號函其於八十八年十月三十
    日前拆除並恢復原狀，仍未依限依命令為之，因認被告三人涉有違反區域計劃法
    第二十一條罪嫌，應依同法第二十二條規定論處云云。
乙、無罪部分：
一、按犯罪事實應依證據認定之，無證據不得推定其犯罪事實；又不能證明被告犯罪
    者，應諭知無罪之判決；刑事訴訟法第一百五十四條、第三百零一條第一項分別
    定有明文。所謂證據，須適於為被告犯罪事實之證明者，始得採為斷罪資料，如
    未能發現相當證據，或證據不足以證明，自不能以推測或擬制之方法，以為裁判
    基礎。（最高法院五十三年台上字第二七五○號、四十年台上字第八十六號判例
    參照）。
二、公訴意旨認被告甲○○、乙○○涉有上開違反區域計劃法罪嫌，無非係以被告丙○○前因同一地號之違反區域計劃法案件，業經台灣高雄地方法院判決八十四年
    度易字第五六四一號判決有罪案，然已於八十五年二月二十七日判決確定，有該
    判決一份在卷可稽。今被告仍於八十六年間新設墳墓亦為被告等所不爭執，此外
    ，復有現場照片數紙、高雄縣政府會勘記錄、命拆除回復原狀函在卷可稽為其論
    據。
三、訊據被告甲○○、乙○○堅決否認有上開犯行，被告乙○○辯稱：坐落高雄縣旗
    山鎮○○○段六八六之一、六八六之三號土地原係其父即被告丙○○所有，因伊
    要辦理農保，需先取得農牧用地，乃將上述二筆土地於七十七年、七十八年間移
    轉給伊，而如附圖編號Ｂ、Ｃ之墳墓，係被告丙○○（後述）於七十七年以前即
    已出售其土地之使用權，於七十七年先葬林番芝，嗣其妻林鄭不好死亡後，再於
    八十六年間葬於林番芝之墓旁，因伊非墳墓所設置人並無權利拆除，非伊有違反
    區域計劃法之使用規定，經主管機關限期拆除而不拆除等語。被告甲○○則辯稱
    ：其買上揭同段六八六之二號土地時即將該土地圍起來，在該土地圍牆外有一個
    墳墓，其不知上開如附圖所示編號Ｃ位置之墳墓有使用到其所有之上開土地等語
    。經查，上開高雄縣旗山鎮○○○段六八六之一號土地係於七十七年十月十四日
    始由被告乙○○取得所有權，有土地所有權狀乙紙在卷可考，又被告乙○○係於
    七十八年八月十四日申報，並於八十四年三月一日始以自耕農農民保險身份合於
    健保投保條件加入健保，有高雄縣旗山鎮農會農民保險加保申報表乙份在卷可佐
    ；次查公訴意旨所載刻有「河西」字樣之墳墓，所埋葬者係林鄭不好，有高雄縣
    政府農業局九十年十二月十日函附相片乙幀在卷可憑，而林鄭不好雖於八十六年
    間始下葬，然林鄭不好與林番芝之孝男同為「同慶」、「賜寶」，孝孫同為「彥
    亨」、「原課」、「原遠」、「正修」，且兩者之墳墓造型相同，亦有相片二幀
    在卷可證，並經本院履勘現場確認無訛，制有勘驗筆錄乙份在卷可按，顯見林番
    芝與林鄭不好為夫妻；又林番芝係於七十七年十一月十二日逝世，亦有前揭相片
    可參；再上揭六八六之一號土地及同段六八八之二號土地相鄰，有如附表所示之
    地籍圖可證，且自六十八年間起至八十三年九月間止，即由被告丙○○以設置「
    華川墓園」私人墳墓之名義陸續出售其所有土地予不知情之人設置墳墓之建築物
    ，而違反土地分區管制使用，業經本院以八十四年易字第五六四一號判決判處有
    期徒刑五月確定，有判決書乙份在卷可考，則被告乙○○辯稱該六八六之一號土
    地係其父於上開時間將之陸續出售使用權予他人設置墳墓，伊並未參與，應堪信
    實。另查，如附圖所示編號Ｃ坐落被告甲○○所有同段六八六號之二號土地部分
    面積僅三平方公尺，有附圖可證；又上開六八六之二號土地均以擋土牆圍住，亦
    有相片六幀在卷可參，果被告甲○○有意出售其所有土地或同意他人設置墳墓，
    當無僅同意他人使用三平方公尺且又跨越同段六八六之一號土地並大部分墳墓均
    在該六八六之一號土地之理，顯見被告甲○○辯稱：其不知上開如附圖所示編號
    Ｃ位置之墳墓有使用到其所有之上開土地等語，應堪採信。此外復查無其他任何
    積極事證足認被告乙○○、甲○○有違反區域計劃法之犯行，揆諸首揭說明，自
    應為無罪之諭知。
丙、不受理部分：
    按被告死亡者，法院應諭知不受理之判決，刑事訴訟法第三百零三條第五款定有
  明文。經查被告丙○○業於九十年七月二十日死亡，有高雄縣旗山鎮衛生所死亡
    證明書乙份在卷可稽，揆諸前開說明，爰不經言詞辯論，逕為諭知不受理之判決
    。
丁、據上論結，應依刑事訴訟法第三百零一條第一項、第三百零三條第五款、第三百
    零七條，判決如主文。
本案經檢察官陳碧霞到庭執行職務。
中      華      民      國      九十一      年      一    月  二十二    日
                                  臺灣高雄地方法院刑事第六庭
                                      法  官  張世賢
右正本證明與原本無異。
如不服本判決，應於判決送達後十日內，向本院提出上訴狀。
                                      書記官  蔡琬玲
中      華      民      國      九十一      年      一    月  二十二    日
